臺灣新竹地方法院民事簡易判決  
109年度訴字第284號
原      告  臺灣產物保險股份有限公司新竹分公司

法定代理人  邱琦翔  
訴訟代理人  巫光璿  
            陳彥勳  
複代理人    曾俊翔  
被      告  陳昌甫  

上列當事人間損害賠償事件，本院於民國111年2月17日言詞辯論
終結，判決如下：
    主  文
被告應給付原告新臺幣參萬玖仟伍佰貳拾肆元，及自民國一０九
年一月三十一日起至清償日止，按年息百分之五計算之利息。
原告其餘之訴駁回。
訴訟費用由被告負擔百分之五，餘由原告負擔。
本判決第一項得假執行。但被告如以新臺幣參萬玖仟伍佰貳拾肆
元為原告預供擔保後，得免為假執行。
原告其餘假執行之聲請駁回。
    事實及理由
壹、程序事項
    按民事訴訟法第427條第2項於民國110年1月20日經總統令公
    布修正第11款，新增本於道路交通事故有所請求而涉訟之事
    件，不問其標的金額或價額一律適用簡易程序，並於公布後
    2日即110年1月22日起施行。上開公告施行後，於修正前已
    繫屬之事件，其法院管轄權及審理程序，未經終局裁判者，
    適用修正後之規定，曾經終局裁判者，則適用修正前之規定
    ，民事訴訟法施行法亦增訂第4條之1之規定。本件原告係本
    於道路交通事故請求損害賠償，依修正後上開規定，即應依
    簡易訴訟程序辦理，本件於修正前已繫屬本院，於111年2月
    17日言詞辯論終結，於修正後尚未經終局裁判，即應改行簡
    易程序，逕依簡易訴訟程序為裁判，先予敘明。　　
貳、實體事項　　
一、原告起訴主張：
㈠、被告於107年9月30日10時45分許，駕駛車牌號碼000-0000號
    自用小客車（下稱被告車輛），沿新竹市東區光復路二段由
    東往西方向內側車道行駛，行經光復路二段153號光復中學
    前方路口，在設有禁止迴車標誌及閃光黃燈號誌之光復中學
    校門口，違規左迴轉，又未充分注意對向直行駛入之車輛並
    讓其先行，適有原告所承保訴外人吳晉嘉所有並駕駛之車牌
    號碼000-0000號自用小客車（下稱系爭車輛)，沿光復路二
    段由西往東方向中線車道直行而至，行經設有閃光黃燈號誌
    之校門口，未減速慢行反而超速行駛，又未小心通過，兩車
    因此發生碰撞，致系爭車輛無法維修全損報廢，原告業依保
    險契約賠付被保險人新臺幣（下同）1,128,800元，依保險
    法第53條第1項規定取得代位求償權。
㈡、本件車禍之肇事責任，業經交通部公路總局新竹區監理所竹
    苗區車輛行車事故鑑定會出具鑑定意見書（竹苗區0000000
    案），認被告駕駛車輛行經設有禁止迴車標誌及閃光黃燈號
    誌校門口違規左迴轉，又未充分注意對向直行駛入之車輛並
    讓其先行，為肇事主因；吳晉嘉駕駛車輛行經設有閃光黃燈
    號誌之校門口，未減速慢行反超速行駛又未小心通過，為肇
    事次因。經被告覆議，交通部公路總局仍維持相同鑑定意見
    （卷第53-69頁），故被告應負擔50%以上之過失責任比例。
    再者，原告對於逢甲大學車輛行車事故鑑定研究中心所為鑑
    定報告無意見，逢甲大學鑑定重點在於系爭車輛時速，並未
    分析責任比例，故被告為主肇責，並無不同。 
㈢、被告雖抗辯系爭車輛可以維修，不能視為全損報廢等語。然
    系爭車輛保險金額136萬元，107年1月份出廠（卷第223-225
    頁），距離本件車禍時間（107年9月30日），使用僅約8個
    月，折舊後價值1,128,800元。雖然最初估算修復費用為889
    ,171元，然拆開系爭車輛外殼後始發現內部另有損壞，勢須
    追加修復費用，追加後修復費用已逾車價1,128,800元之3/4
    ，故依保險契約即按全損理賠。
㈣、爰依民法第184條第1項前段侵權行為及保險法第53條第1項保
    險代位之法律關係提起本件訴訟等語。並聲明：⑴被告應給
    付原告1,128,800元，及自起訴狀繕本送達翌日起至清償日
    止，按年息5%計算之利息。⑵訴訟費用由被告負擔。⑶願供擔
    保，請准宣告假執行。
二、被告則答辯以：
㈠、被告於107年9月30日上午係駕車欲至彭園餐廳參加喜宴，行
    經光復中學校門口前之閃光黃燈號誌路口，已減速並注意對
    向車道於視野範圍內並無來車，始要緩慢左轉欲進入光復中
    學與彭園餐廳合作之停車場停車，但校門口停了一台遊覽車
    ，擋住車輛進入校門口路線，故被告調整左轉彎角度以繞過
    該遊覽車車頭，類似S形，並不是要左迴轉。甫左轉彎至對
    向車道內側車道，被告車輛右側車頭旋即遭到中線車道之系
    爭車輛高速撞擊，系爭車輛本身翻覆滑行約50公尺遠。被告
    車輛欲左轉時，被告看見對向只有內側車道遠處有一台車輛
    駛來（下稱A車），沒有系爭車輛，且A車距離尚遠，故被告
    開始轉彎，然系爭車輛嚴重超速，先是快速超越A車，嗣即
    撞擊被告車輛，吳晉嘉不僅超速危險駕駛，且行經學校及閃
    光黃燈號誌路口未減速慢行，況吳晉嘉在其可反應的時間內
    ，看到被告車輛已轉彎，卻仍不煞車減速，反高速衝撞過來
    。才會造成雙方車輛嚴重損壞。
㈡、按道路交通管理處罰條例第43條第1項第2款規定「汽車駕駛
    人，駕駛汽車有下列情形之一者，處新臺幣6千元以上2萬4
    千元以下罰鍰，並當場禁止其駕駛：一、在道路上蛇行，或
    以其他危險方式駕車。二、行車速度，超過規定之最高時速
    六十公里。三、…」而行政院107年10月4日行政院會通過修
    正案，將嚴重超速的定義下修，由超過最高時速60公里下修
    為超過最高時速40公里，由此可知車速是造成車損嚴重程度
    的主要原因。本件車禍地點光復路二段為市區道路，速限50
    公里，然吳晉嘉駕駛系爭車輛嚴重超速，業經逢甲大學鑑定
    系爭車輛於本件撞擊前之時速高達101.25公里、102.12公里
    ，已達危險駕駛程度，造成公共危險。本件應由吳晉嘉負擔
    100%肇事責任，若非吳晉嘉嚴重超速，本件車禍應該不會發
    生。
㈢、吳晉嘉於警訊時自述：當時被告車輛行駛在我方前方約5台車
    遠，我發現後立即煞車閃避等語。若以被告車輛長度4.795
    公尺計算，5台車的距離為5X4.795=23.975公尺，參照一般
    公路汽車煞車距離與行車速度對照表，汽車時速50公里，煞
    車距離為22.91公尺研判，若系爭車輛依速限50公里行駛，
    依其描述發現被告車輛後立即煞車閃避，應該早就停住。又
    以系爭車輛當下時速超過100公里以上，若立即減速，縱使
    不能防止事故發生，亦可降低對車體的破壞，系爭車輛不致
    於在碰撞後翻覆，滑行約50公尺。而被告車輛大樑遭撞歪，
    右側車頭全毀，造成被告車損410,675元（109年度竹司調字
    第13號卷，第78-94頁）。
㈣、系爭車輛可以修復，估價單修復費用為889,171元（調卷第19
    -1頁），並非全損，故原告請求1,128,800元不合理。並答
    辯聲明：⑴原告之訴及其假執行之聲請均駁回。⑵訴訟費用由
    原告負擔。⑶如受不利益判決，願供擔保，請准宣告免為假
    執行。
三、本院之判斷：
㈠、原告主張：被告於107年9月30日10時45分許，駕駛被告車輛
    ，沿新竹市東區光復路二段由東往西方向內側車道行駛，行
    經光復路二段153號光復中學前方路口，在設有禁止迴車標
    誌及閃光黃燈號誌之光復中學校門口，與原告所承保吳晉嘉
    所有並駕駛之系爭車輛發生碰撞；原告業已賠付吳晉嘉1,12
    8,800元等事實，為被告所不爭執。並據原告提出任意險理
    賠計算書、汽機車保險理賠申請書、系爭車輛行照、估價單
    、車損照片、發票、新竹區監理所車輛異動登記書（報廢）
    等件影本在卷可稽（調卷第3-5、9-32頁），並經本院依職
    權向新竹市警察局函調本件車禍之道路交通事故現場圖、談
    話紀錄表、調查紀錄表㈠㈡、舉發違反道路交通管理事件通知
    單、照片黏貼紀錄表、光復中學監視器錄影光碟等（調卷第
    36-42、46、48-57頁），互核相符。故被告車輛與系爭車輛
    在光復中學校門口前發生本件車禍，兩車均嚴重損壞，系爭
    車輛業已報廢，原告已依保險契約賠付吳晉嘉1,128,800元
    之事實，應可先予認定。
㈡、原告主張其代位行使吳晉嘉對被告之損害賠償請求權，則為
    被告所爭執，並以前詞置辯。是以本件爭點厥為：本件車禍
    之發生，被告與吳晉嘉是否均有過失？若是，過失比例為何
    ？原告得向被告請求賠償之範圍及數額應為若干元？
㈢、本院基於以下事證及理由，認被告與吳晉嘉均有過失，應負
    擔5%、95%之過失比例：
　⒈新竹市東區光復路二段為市區道路，速限50公里，直路，中
    央分隔島雙向。在光復中學校門口前（下稱肇事路口）之光
    復路二段，由東往西方向，肇事路口近端、遠端皆掛設禁止
    迴車標誌「禁22」，並設有閃光黃燈；由西往東方向，亦掛
    設禁止迴車標誌「禁22」，並設有閃光黃燈。禁止迴車標誌
    「禁22」，用以告示車輛駕駛人在前段道路行車，不准迴車
    。閃光黃燈表示「警告」，車輛應減速接近，注意安全，小
    心通過。故以，依上開標誌、號誌，被告應減速慢行，小心
    通過，並不得迴轉，吳晉嘉應減速慢行，小心通過。另按「
    汽車行駛至交岔路口，左轉彎時，應距交岔路口三十公尺前
    顯示方向燈或手勢，換入內側車道或左轉車道，行至交岔路
    口中心處左轉，並不得占用來車道搶先左轉。」道路交通安
    全規則第102條第1項第5款定有明文。
　⒉被告辯稱其於肇事路口已減速接近，注意對向來車，應屬不
    虛。經本院當庭勘驗光復中學監視器錄影畫面：在肇事路口
    ，被告車輛的左半邊是壓在人行道上的約三分之一處，從駕
    駛人的視角，車身朝向右斜前方，輪胎朝向左斜前方，並非
    往前的角度，此時系爭車輛出現在錄影畫面，兩車尚未碰撞
    前，被告車輛車身與人行道斑馬線垂直，被告車輛是遭系爭
    車輛衝撞右前車頭才突然向左方90度轉向，此有勘驗筆錄可
    稽（卷第90頁），可見被告車輛在肇事路口等待，並以極低
    之車速，緩慢左轉彎。在禁止迴車路段雖不禁止左轉彎，然
    左轉彎車仍應行至交岔路口中心處左轉，並不得占用來車道
    搶先左轉。本院觀諸被告車輛左轉彎時之動向，並未行至交
    岔路口中心處，而是壓在近端人行道斑馬線上，即使被告主
    觀上想要以類似S形繞過停在光復中學校門口之遊覽車頭後
    進入光復中學內之停車場，然外觀極易使其他駕駛人判斷被
    告車輛意在迴轉。再者，被告車輛壓過近端人行道斑馬線後
    往前占用對向車道內側車道及內側車道與中線車道之邊緣，
    導致行駛在對向車道中線車道之系爭車輛直接撞擊被告車輛
    。另者，被告雖謂其已注意對向車道於視野範圍內並無來車
    云云，被告復自述：看見對向只有內側車道遠處有A車駛來
    ，沒有系爭車輛，且A車距離尚遠，故開始轉彎等語，可見
    對向車道並非無來車，而是被告自忖A車尚遠，認為可以早
    於A車搶先左轉，當被告車輛車頭與人行道斑馬線垂直，被
    告右側視線在注意A車，前方視線在注意遊覽車，已無暇顧
    及突如其來的系爭車輛，亦可能右側視線遭A車遮蔽，故雖
    然吳晉嘉能在5台車距離之外看見被告車輛，但被告卻對系
    爭車輛毫無所覺。綜上，被告左轉車未行至交岔路口中心處
    左轉，卻占用來車道搶先左轉，又未充分注意對向車道確實
    已無來車，與系爭車輛發生撞擊，足認被告對於本件車禍之
    發生，有過失，且其過失行為與系爭車輛受損之結果間具有
    相當因果關係，是被告應負過失侵權行為責任，洵堪認定。
　⒊「行車速度，依速限標誌或標線之規定，無速限標誌或標線
    者，應依下列規定：一、行車時速不得超過五十公里。…三
    、應依減速慢行之標誌、標線或號誌指示行駛。」道路交通
    安全規則第93條第1項第1、3款規定甚明。又參考道路交通
    管理處罰條例第43條第1項第2款「汽車駕駛人駕駛汽車，行
    車速度，超過規定之最高時速六十公里，當場禁止其駕駛」
    之立法意旨，在於禁絕嚴重超速行為，以維護公共安全。而
    吳晉嘉駕駛系爭車輛，在市區內行車速度高達101.25公里、
    102.12公里，經逢甲大學鑑定明確(卷第256頁)，即使未達
    當場禁止其駕駛之時速110公里，也已相去不遠，是吳晉嘉
    嚴重超速，已在5台車之距離前發現被告車輛，仍無法剎車
    ，直接高速撞擊被告車輛，吳晉嘉就本件車禍亦有過失。本
    院審酌被告與吳晉嘉各自違反道路交通安全規則之程度，苟
    非吳晉嘉以如此高速前進，甚至在閃光黃燈前非但不減速反
    而加速，絕不會造成系爭車輛自身翻覆前滾、車頂撞地、車
    體扭曲變形、四輪朝天、輪胎脫落破裂之全毀情狀，亦不會
    造成被告車輛亦嚴重受損。若果吳晉嘉遵守最高時速50公里
    ，在被告車輛以極低速度緩慢左轉下，即使被告車輛違規，
    兩車充其量只是車頭或前保險桿小擦撞。從而，本院認被告
    僅應負擔5%過失比例，吳晉嘉應負擔95%過失比例，始為公
    允。
㈣、按當事人主張有利於己之事實者，就其事實有舉證之責任，
    民事訴訟法第277條前段定有明文。再按不法毀損他人之物
    者，被害人得請求賠償其物因毀損所減少之價值，民法第19
    6條定有明文。又被保險人因保險人應負保險責任之損失發
    生，而對於第三人有損失賠償請求權者，保險人得於給付賠
    償金額後，代位行使被保險人對於第三人之請求權，保險法
    第53條第1項亦有規定。另物被毀損時，被害人除得依據民
    法第196條請求賠償外，並不排除民法第213條至第215條之
    適用，依民法第196條請求賠償物被毀損所減少之價額，得
    以修復費用為估定之標準，但以必要者為限（例如：修理材
    料以新品換舊品，應予折舊），有最高法院77年度第9次民
    事庭會議決議可資參照。又按損害之發生或擴大，被害人與
    有過失者，法院得減輕賠償金額，或免除之，民法第217條
    第1項亦有明文。經查：
  ⒈本件車禍之發生，被告及吳晉嘉均有過失，已如前述，被保
    險人就其所受損害，本得基於侵權行為法律關係向被告請求
    賠償，而原告既依保險契約理賠保險金予被保險人，揆諸上
    開法條規定，被保險人對於侵權行為人之請求權即移轉給保
    險人，原告自得向被告求償。系爭車輛因本件車禍受損，必
    要修復費用為889,171元（含零件789,471元、烤漆42,000元
    、工資57,700元），有估價單在卷可按（調卷第19-1頁）。
  ⒉惟系爭車輛係於107年1月份出廠（卷第223-225頁），距離本
    件車禍時間（107年9月30日）已使用8月餘，揆之前揭說明
    ，以新品換舊品而更換之零件，自應予以折舊。依所得稅法
    施行細則第48條第1項規定：「採平均法者，以固定資產成
    本減除殘價後之餘額，按固定資產耐用年數表規定之耐用年
    數平均分攤，計算其每期折舊額」，參以86年12月30日行政
    院台86財字第52051號函所頒之「固定資產耐用年數表」，
    自用小客車之耐用年數為5年，再參酌營利事業所得稅查核
    準則第95條第6款規定「固定資產提列折舊採用平均法、定
    率遞減法或年數合計法者，以一年為計算單位；其使用期間
    未滿一年者，按實際使用之月數相當於全年之比例計算之；
    不滿一月者，以月計」。系爭車輛為107年1月出廠，類推適
    用民法第124條第2項規定，知月而不知日者推定為該月15日
    ，距離車禍於107年9月30日發生時，已使用8月餘，以使用9
    月計。系爭車輛更新零件部分之損害經折舊後之價額應為69
    0,787元，詳如折舊自動試算表所示（卷第281頁）。據此，
    原告得請求零件修理費為690,787元，再加上無須折舊之烤
    漆42,000元、工資57,700元，系爭車輛之修復費用總計為79
    0,487元（計算式：690,787元＋42,000元＋57,700元）。本院
    認吳晉嘉與有過失，應負95%責任比例，是被告應賠償39,52
    4元（計算式：790,487元×5%，元以下四捨五入）。
　⒊原告雖主張拆開系爭車輛外殼後始發現內部另有損壞，須追
    加修復費用，已非最初估算修復費用889,171元，追加後修
    復費用已逾車價1,128,800元之3/4，故依保險契約即按全損
    理賠等語。惟此係原告基於保險契約履行其對吳晉嘉之理賠
    義務，並非必然等於被告對於吳晉嘉之損害賠償義務，原告
    既不能證明系爭車輛修復費用除889,171元估價單所列明細
    外（已包括2次追加），尚有何須追加第3次、第4次…之項目
    及金額，原告徒以車價為據，自無足採。
四、從而，原告依侵權行為及保險代位之法律關係，請求被告賠
    償39,524元及自起訴狀繕本送達翌日即109年1月31日（調卷
    第59頁）起至清償日止，按年息5%計算之利息，為有理由，
    應予准許，逾此範圍之請求，則無理由，應予駁回。至於被
    告陳述其車輛亦因本件車禍車損410,675元等語（調卷第73
    頁），並未主張抵銷，本院觀諸被告所提估價單亦係由保險
    公司負擔而非自費負擔（調卷第78-94頁估價單上載「台灣
    產物保險公司」、「理賠」、「台產追加」等），且被告並
    未提出其自行負擔修復費用之其他證明，故本院就此部分未
    予審酌是否合於抵銷，附此敘明。　　　
五、本件為適用簡易訴訟程序所為被告部分敗訴之判決，就被告
    敗訴部分，爰依民事訴訟法第389條第1項第3款之規定，就
    本件原告勝訴部分，依職權宣告假執行。此部分原告雖陳明
    願供擔保聲請宣告假執行，然其聲請僅係促使法院為職權之
    發動，爰不另為假執行准駁之諭知。並依被告聲請為其酌定
    相當之擔保金額後併宣告得免為假執行。至原告敗訴部分，
    其假執行之聲請即失所附麗，應併予駁回。
六、本件判決基礎已臻明確，兩造其餘攻擊防禦方法及訴訟資料
    ，核與判決結果不生影響，爰不一一論述。　
七、訴訟費用負擔之依據：民事訴訟法第79條。　　　　
中　　華　　民　　國　　111 　年　　3 　　月　　22　　日
                  竹北簡易庭    法　官　陳麗芬
以上正本係照原本作成。
如對本判決上訴，須於判決送達後20日內向本院提出上訴狀。如
委任律師提起上訴者，應一併繳納上訴審裁判費。
中　　華　　民　　國　　111 　年　　3 　　月　　22　　日
                                書記官　曾煜智